臺灣板橋地方法院刑事判決　　　　　　　95年度易字第1624號
聲　請　人　臺灣板橋地方法院檢察署檢察官
被　　　告　甲○○
上列被告因妨害家庭案件，經檢察官提起公訴（95年度偵字第
8071號），本院判決如下：
    主  文
甲○○無罪。
    理  由
一、公訴意旨以：被告甲○○前因家庭暴力案件，於民國九十年
    十月二十九日經臺灣板橋地方法院判處有期徒刑四月確定，
    於同年十一月二十九日易科罰金執行完畢，竟不知悔改。明
    知丙○○（七十三年十月十五日日生）於九十三年八月間係
    已滿十六歲但未滿二十歲之女子，竟基於和誘丙○○脫離家
    庭之犯意，要求丙○○離開位於基隆市○○區○○路328 之
    4 號5 樓住處，脫離丙○○之母乙○○之監督，與其同住，
    經丙○○同意後，丙○○遂於是日離開家庭與甲○○同居於
    臺北縣三重市○○街194 巷2 弄10號4 樓住處。嗣乙○○發
    現丙○○離家而向警方報案，警方於九十四年十一月四日循
    線查獲，因認被告涉犯刑法第二百四十條第一項和誘罪嫌等
    語。
二、按犯罪事實應依證據認定之，無證據不得認定犯罪事實，刑
    事訴訟法第一百五十四條第二項定有明文；次按認定犯罪事
    實，須依證據，而所謂證據，係指合法之積極證據就犯罪事
    實能為具體之證明者而言；又認定不利於被告之事實，須依
    積極證據，苟積極證據不足為不利於被告事實之認定時，即
    應為有利於被告之認定，更不必有何有利之證據，最高法院
    三十年上字第八一六號著有判例。又告訴人之指述，無非係
    以使被告受刑事追訴處罰為目的，有時難免故予誇大，自不
    得僅以告訴人之指述為唯一論據，仍應調查其他必要之證據
    ，以查明是否與事實相符。另刑法之和誘，除得被誘人之同
    意外，行為人必須有引誘之犯意及行為，即行為人以強暴脅
    迫或詐術以外之不正方法，得被誘人之同意或被誘人有自主
    之意思而引誘之，且使被誘人脫離原來之狀態，而置於自己
    實力支配之下（最高法院二十年上字第一三０九號、三十年
    上字第一七七九號、三十三年上字第一四八七號、四十三年
    台上字第四八五號判例參照）。
三、公訴人認被告犯刑法第二百四十條第一項和誘罪，無非係以
    被告於警詢中之自白、被害人乙○○於警詢中之指述及證人
    丙○○於警詢中之證述等資為論據。訊據被告甲○○固承認
    於九十三年八月間至九十四年十一月間，與丙○○先後同居
    在臺北縣八里鄉其工作處所的宿舍及臺北縣三重市○○街19
    4 巷2 弄10號四樓之事實，惟堅決否認有何和誘丙○○脫離
    家庭之犯行，辯稱當初是丙○○自己不想跟她媽媽住在一起
    ，她媽媽的同居人會喝酒，且會威脅她，她說她受不了，想
    離開家，所以她才來跟我同住，丙○○於同居期間還有有回
    基隆她家，當時我也有勸她回去看她媽媽，是丙○○本身要
    離開家庭，不是因為我說的等語。經查：
    (一)丙○○係七十三年十月十五日出生之人，此有警詢筆錄所
      載之年籍資料在卷可查，是其於九十三年十月十五日即為
      滿二十歲之成年人，先予敘明。
    (二)被告於九十四年十一月四日在警詢中供稱「（問：你如何
      認識丙○○？）在網路上認識的」、「（問：何時認識丙○○？）是九十三年六月認識的，後來約在丙○○家裡見
      面進而認識」、「（問：目前有無住在一起？）有」、「
      （問：何時開始住在一起？）九十三年八月認識後就住在
      一起了」、「（問：你與丙○○在一起多久？）九十三年
      八月認識後住在一起至目前」、「（問：你現在與丙○○
      同住於何處？）臺北縣三重市○○里○○街194 巷2 弄10
      號4 樓，這是我媽媽的家，但目前該房子只有我和丙○○
      住」、「（問：今年幾歲？）31歲」、「（問：丙○○幾
      歲？）21歲」、「（問：你是否告訴乙○○丙○○身上有
      厲鬼纏身，有壞東西，台語俗稱『卡到陰』以此言語恐嚇
      並控制丙○○行動？）有」、「（問：你為何要告訴乙○○說丙○○身上有厲鬼纏身，有壞壞東西，台語俗稱『卡
      到陰』這些事情？）正確時間我忘記了，就是有一次我和
      丙○○到淡水河邊完，回到家丙○○整個人發作，完全不
      認識我也不認識她自己，一直說要到淡水河邊說那裡有人
      在等她，所以我認定她身上有壞東西附身」、「（問：你
      有無向丙○○稱她身上『卡到陰』？）有」、「（問：丙○○反應如何？）她有跟我講她有拿過小孩，對這件事她
      也很害怕內咎」等語（參見偵查卷第17至19頁），被告雖
      承認於九十三年八月起與丙○○同居之事實，惟依其上開
      所述情節以觀，被告並未自白有如何引誘丙○○脫離家庭
      之行為，並將之置於自己實力支配之下，是其於警詢中就
      本案並未坦承不諱。
    (三)被害人丙○○於警詢中陳述「（問：你是否認識甲○○？
      何時認識？）認識，大約是九十三年六月間認識的」、「
      （問：你是否與甲○○住在一起？何時開始住在一起？）
      是的，九十三年六月間即有住在一起過，陸續住在一起，
      也有分開過然後再住在一起」、「（問：你們以前住在一
      起是住在何地址？）臺北縣三重市○○街194 巷2 弄10號
      4 樓」、「（問：你為何要與甲○○住在一起？）沒有原
      因」、「（問：你與甲○○是如何認識的？）在網路上認
      識的」、「（問：甲○○有無正常工作？）他在洗車場工
      作」、「（問：甲○○是否有告訴你身上有厲鬼纏身一事
      ？）大概是九十四年四、五月份有告訴我，確有這麼一回
      事」、「（問：甲○○為什麼要告訴你這件事？）因為有
      一次去淡水堤防回來他就告訴我這件事，我也不知道他為
      什麼要告訴我這件事情」、「（問：甲○○有無結過婚？
      ）離婚了」、「（問：他有無小孩？）他有一個小孩約七
      歲左右」、「（問：你是否知道你母親對甲○○提出妨害
      家庭告訴？）知道」等語（參見偵查卷第7 、8 頁），依
      其所述，其並未具體指訴其與被告同居係出於被告引誘，
      至被告雖曾告訴其有厲鬼上身之事，惟此事係發生在其與
      被告同居之後之九十四年四、五月間，而當時其已滿二十
      歲，是被告縱對丙○○說過上開話語，尚不能為不利被告
      之認定。
    (四)又告訴人乙○○雖於九十四年十一月三日在警詢中陳稱「
      （問：你今因何事至本隊報案？）因我女兒遭人誘拐離家
      並遭控制，至今我沒辦法將我女兒帶回家，所以特至貴隊
      提出告訴」、「（問：你家庭狀況如何？）我有一個兒子
      ，目前就讀高中二年級，以及一個女兒就是丙○○，我們
      三人住在一起，我與我前夫已經離婚，二個小孩均由我扶
      養」、「（問：係何人誘拐妳女兒離家出走？）甲○○」
      、「（問：甲○○於何時，於何地？如何誘拐妳女兒離家
      出走」、「（問：我女兒於基隆光隆高中畢業，十八歲時
      突然離家三個月，我透過許多方式都找不到我女兒，後來
      我女兒同學告知我丙○○跟一個男朋友叫小軒住在一起，
      其中我有打我女兒行動電話，每次都是甲○○接的，他都
      不讓我女兒接電話，反正我要找丙○○都要先經過甲○○
      ，有時他都不讓丙○○接電話，又後來我女兒趁我上班時
      打電話給我兒子，要我兒子寄東西給丙○○，並留有一個
      地址為臺北縣三重市○○街194 巷2 弄10號4 樓，到後來
      有一次我女兒丙○○遭甲○○毆打，丙○○打電話告訴我
      後，我就告訴她叫他坐計程車回來，結果丙○○說甲○○
      不讓她回來，不過後來丙○○還是自己做計程車回來，這
      件事過兩天後，因為丙○○有物品放在甲○○臺北縣三重
      市○○街194 巷2 弄10號4 樓住處，我和丙○○要去拿回
      來，結果甲○○在家裡是裸體來開門，很不尊重我們，丙○○之物品都不讓我們拿，後來我在當地派出所報案警察
      前來處理，甲○○才讓丙○○拿走她所有之物品」、「（
      問：你可否敘述一下甲○○係以何方式控制妳女兒？）甲○○說我女兒身上『卡到陰（台語）』有厲鬼纏身，不能
      住在家裡，一定要他才有辦法解決，並叫我不要逼丙○○
      回家，一定要住在他家，要不然她會因此發瘋等等」等語
      （參見偵查卷第13、14頁），惟依被告及丙○○之上開供
      述，兩人係自九十三年八月或六月間開始同居，當時丙○○再二月或四月即滿二十歲，並非十八歲，是告訴人乙○○指訴丙○○於十八歲時突然離開家三個月，應係與被告
      同居之情，顯係有誤。而其所指訴被告以厲鬼纏身一事要
      丙○○不能住在家裡一節，依丙○○所述時間係九十四年
      四、五月間，顯見係丙○○與被告開始同居數月後被告所
      說之話，是丙○○顯非因被告該等話語始同意與被告同居
      。再者，丙○○於九十三年十月十五日滿二十歲，為一成
      年人，自有其自主權，且告訴人乙○○係於九十四年十一
      月三日至警局報案其女丙○○遭誘拐離家，然當時丙○○
      已二十一歲，已非合於刑法第二百四十條第一項所定之被
      誘人，而告訴人所指訴有時被告不讓丙○○接聽其撥打之
      電話等情，究係於九十三年十月十五日前或後所發生之事
      ，亦不明確，且依其所述，丙○○仍與其有電話聯繫，亦
      可自己搭計程車回家，並非完全脫離家庭。
    (五)另本院先後兩次合法通法證人乙○○、丙○○，並囑託臺
      灣基隆地方法院檢察署拘提證人，惟乙○○、丙○○均未
      到庭依法定程序具結陳述，並接受被告之詰問，是被告並
      未行使對證人之詰問權，則被告訴訟上之防禦權即未受保
      障，自不能逕以乙○○、丙○○於警詢中之指述即遽為不
      利被告之認定。
五、綜上所述，本件被告既堅詞否認犯行，而公訴人所舉證據尚
    未足使法院產生有罪之確切心證，而證人丙○○雖與被告同
    居，惟並無積極證據可證係出於被告之引誘，是尚難以被告
    與丙○○同居，即認係被告和誘丙○○脫離家庭。且告訴人
    乙○○於本院審理時亦具狀陳明已與被告和解等情，請求撤
    回對被告之告訴，有告訴人提出之聲請撤回告訴狀附卷可參
    。此外，復查無其他積極證據足資證明被告有何和誘脫離家
    庭罪之犯行，既不能證明被告犯罪，依法應為無罪之諭知。
據上論斷，應依刑事訴訟法第四百五十二條、第三百零一條第一
項，判決如主文。
本件經檢察官吳宗光到庭執行職務。
中　　華　　民　　國　　96　　年　　6 　　月　　29　　日
                  刑事第十七庭  審判長法　官  李幼妃
                                      法  官  鄭燕璘
                                      法  官  張紹省
以上正本證明與原本無異
如不服本判決，應於判決送達後十日內向本院提出上訴狀（應附
繕本），上訴於臺灣高等法院。
                                      書記官　黃頌棻
中　　華　　民　　國　　96　　年　　6 　　月　　29　　日
